【裁判字號】    97,重訴,8
【裁判日期】    971230
【裁判案由】    違反槍砲彈藥刀械管制條例
【裁判全文】
臺灣雲林地方法院刑事判決               97年度重訴字第8號
公  訴  人  臺灣雲林地方法院檢察署檢察官
被      告  乙○○
                    （現另案在臺灣雲林第二監獄執行中）
指定辯護人  林再輝律師
上列被告因違反槍砲彈藥刀械管制條例案件，經檢察官提起公訴
（97年度偵字第669號），本院判決如下：
    主  文
乙○○製造可發射子彈具有殺傷力之改造手槍，累犯，處有期徒
刑伍年陸月，併科罰金新臺幣玖萬元，罰金如易服勞役，以新臺
幣壹仟元折算壹日，扣案之改造手槍壹支（槍枝管制編號000000
0000號，內含彈匣壹只）、槍管肆支（其中壹支為槍砲主要組成
零件）、火藥（重肆點公克）、底火拾柒顆、電鑽壹具、鑽頭
捌支、鑽石磨棒支、尖頭銼刀壹支、磨刀石壹塊、調整式鉗夾
、鉗子各壹支均沒收之。
    事實及理由
一、犯罪事實：
(一)、乙○○前因施用毒品案件，經本院判處有期徒刑1 年確定，
    又因轉讓毒品及施用毒品案件，經本院判處有期徒刑1 年10
    月、8 月確定，經接續執行，於民國96年02月15日縮短刑期
    假釋出獄，並付保護管束，同年07月08日保護管束期滿未經
    撤銷，以執行完畢論。
(二)、乙○○為向友人炫耀，基於製造可發射子彈具有殺傷力之手
    槍、子彈之犯意，於96年07月中旬某日，在雲林縣四湖鄉菜
    市場某便利商店外，向真實姓名年籍均不詳之成年人，以新
    臺幣約1 萬餘元之代價，購入仿GLOCK 廠27型半自動手槍1
    支（內有彈匣1 只，尚不具備殺傷力）、槍管5 支（其中2
    支槍管為槍枝主要組成零件，槍管內部均已車通；其餘1 支
    為金屬管狀物、1 支為土造金屬槍管半成品、1 支內具阻鐵
    之金屬槍管，後3 支均非槍枝主要主成零件）、內無火藥之
    子彈、火藥、底火等物（非槍彈主要組成零件），而未經許
    可持有上開槍枝主要組成零件之槍管2 支，乙○○將上開物
    品攜回置於雲林縣口湖鄉過港村2 鄰過港24號住處房間內。
    隔了二、三天，乙○○在其上述房間內，持電鑽、鑽石磨棒
    、尖頭銼刀、磨刀石塊等工具，接續修磨前述2 支槍管（槍
    枝主要組成零件）其中1 支之底座，使其適合置入上述手槍
    內，同時段，又持調整式鉗夾、鉗子等物固定內無火藥之子
    彈，再以上開電鑽、鑽頭、火藥、底火等物鑽填火藥，接續
    製造具有殺傷力之子彈，而於97年02月03日左右，改造完成
    可發射子彈具有殺傷力之改造手槍1 支、具有殺傷力之子彈
    3 顆。嗣乙○○因施用毒品案件，經本院發布通緝，於97年
    02 月05 日晚上06時許，經警在其上揭住處逮捕到案，並在
    其房間內查扣前開可發射子彈具有殺傷力之改造手槍1 支（
    槍枝管制編號0000000000號）、子彈6 顆（其中3 顆具有殺
    傷力，另3 顆不具殺傷力，經送鑑定試射完畢），及乙○○
    所有，供其製造手槍、子彈所用，或預備製造手槍、子彈所
    用之槍管4 支（其中1 支為槍砲主要組成零件）、火藥（重
    4.3 公克）、底火17顆、電鑽1 具、鑽頭8 支、鑽石磨棒3
    支、尖頭銼刀1 支、磨刀石1 塊、調整式鉗夾及鉗子各1 支
    等物。
貳、認定犯罪事實所憑之證據及理由：
(一)、證據能力部分：被告乙○○、辯護人對於檢察官所指被告以
    外之人於審判外之言詞或書面陳述，於審判程序中均同意作
    為證據，本院審酌該等證據作成時之情況，認為適當，依刑
    事訴訟法第159 條之5 第1 項之規定，認均有證據能力。
(二)、證明力部分：
１、上揭犯罪事實，業據證人甲○○即本案查獲員警於本院審判
    時證述查獲經過甚明，並有警方出具之搜索扣押筆錄、查獲
    現場照片在卷可參，扣案之改造手槍1 支（槍枝管制編號00
    00000000號，內含彈匣1 只）、子彈6 顆（經送鑑定均試射
    完畢）、槍管4 支、火藥（重4.3 公克）、底火17顆、電鑽
    1 具、鑽頭8 支、鑽石磨棒3 支、尖頭銼刀1 支、磨刀石1
    塊、調整式鉗夾及鉗子各1 支等物足資佐證。扣案之改造手
    槍、子彈經送鑑定結果，手槍係仿GLOCK 廠半自動手槍改造
    之槍枝，車通金屬槍管內阻鐵而成，擊發功能正常，可供擊
    發適用子彈使用，具有殺傷力；子彈6 顆部分，認非制式子
    彈，由金屬彈殼組合直徑9.0 ＋－0.5mm 金屬彈頭而成，經
    試射結果，共3 顆可擊發，具有殺傷力，另2 顆雖可擊發，
    但發射動能不足，認不具殺傷力，另1 顆則無法擊發，亦不
    具殺傷力，此有內政部警政署刑事警察局97年03月14日刑鑑
    字第0970022926號槍彈鑑定書（及所附槍彈照片，參偵卷第
    27 頁 至第29頁）、同局97年06月16日刑鑑字第0970080203
    號函文（同上卷第83頁）在卷可參。另扣案之槍管4 支、彈
    殼35 顆 、底火1 包經送鑑定，認其中1 支槍管為土造金屬
    槍管，為內政部公告之槍枝主要組成零件，其餘3 支槍管分
    別為土造金屬槍管半成品、金屬槍管（內有阻鐵）、金屬管
    狀物，彈殼為非制式金屬彈殼，底火則為底火片及底火帽，
    均非槍彈主要組成零件，此有內政部警政署刑事警察局97年
    03月14 日 刑鑑字第09 70080204 號函（同卷第82頁）、內
    政部97年10月13日內授警字第0970871490號函（本院卷第57
    頁）在卷可憑，復有手槍、槍管、子彈之細部照片（偵卷第
    39頁至第44頁）在卷足明。
２、扣案之槍枝、子彈、槍管經本院當庭勘驗，手槍1 支內有槍
    管，槍身標明「GLOCK 」，槍身顏色與槍管明顯不同，槍管
    內緣厚度有差距，應是改造之槍管無誤，經拉滑套後擊發扳
    機，可以擊發，性能良好，堪信該槍管本身於被告持有時，
    應即為槍枝主要組成零件之槍管。子彈部分經勘驗發現有彈
    殼4 顆、1 顆子彈彈殼底部與一般子彈底部不同、1 顆則屬
    比較完整之子彈，彈殼4 顆應為試射後所剩，另1 顆底部狀
    態較一般子彈不同之子彈，應為試射後發射動能不足之子彈
    ，比較完整之子彈應為無法擊發、不具殺傷力之子彈。另外
    ，槍管4 支經勘驗發現其中1 支沒有底座，內有阻鐵，應為
    前述鑑定函文所稱之金屬槍管，1 支底座呈現完全沒有修飾
    之四方形塊狀，應為前述鑑定函文所稱之金屬管狀物，1 支
    底座形狀較為明顯，應為鑑定函文所指之槍管半成品，另1
    支底座形狀則修飾地更形完整，應即為鑑定函文所謂之土造
    金屬槍管，為槍枝主要主成零件之槍管無誤。綜上勘驗結果
    ，業經筆錄在卷（本院卷第79頁及背面），核與上述鑑定資
    料均相吻合，上開鑑定資料自屬可信。
３、此外，復有扣案之火藥（重4.3 公克）、底火17顆、電鑽1
    具、鑽頭8 支、鑽石磨棒3 支、尖頭銼刀1 支、磨刀石1 塊
    、調整式鉗夾及鉗子各1 支等物足資為證，該等扣案工具，
    均據本院當庭勘驗屬實，認均得用以改造手槍、子彈。被告
    亦於警詢、檢察官訊問時，對上開犯罪事實坦白承認，有警
    詢筆錄、檢察官訊問筆錄在卷可稽，其於本院審判時，除再
    次對犯罪事實坦白承認外，亦對犯罪之動機、犯罪時地、購
    得不具殺傷力之槍彈、槍管、子彈、火藥等物之目的、及犯
    罪手法（改造槍彈使用及預備使用之工具、材料）等節自白
    清楚。綜上，本件事證明確，被告犯行堪已認定，自應依法
    論科。
、論罪科刑之理由：
一、被告乙○○所為，係犯槍砲彈藥刀械管制條例第8 條第1 項
    之製造可發射子彈具有殺傷力之改造手槍罪、同法第12條第
    1 項製造子彈罪。被告持有手槍、槍枝主要組成零件之槍管
    （2 支）、子彈之低度行為，分別為製造手槍、子彈之高度
    行為所吸收，均不另論罪。被告所犯上開製造槍彈罪，皆係
    基於單一犯意接續進行，乃一行為觸犯2 罪名，為想像競合
    犯，應從一重論以製造可發射子彈具有殺傷力之改造手槍罪
    。被告前因施用毒品案件，經本院判處有期徒刑1 年確定，
    又因犯轉讓毒品及施用毒品案件，經本院判處有期徒刑1 年
    10 月 、8 月確定，經接續執行，於96年02月15日縮短刑期
    假釋出獄，並付保護管束，同年07月08日保護管束期滿未經
    撤銷，以已執行完畢論，此有臺灣高等法院被告前案紀錄表
    在卷可憑，其於有期徒刑執行完畢後再犯本案，為累犯，依
    法加重其刑。
二、被告、辯護人雖主張於警方到場逮捕時，被告向警方自首槍
    彈之所在，被告應合於自首之要件，請予減輕其刑。然而，
    「刑法第62條所謂發覺，固非以有偵查犯罪權之機關或人員
    確知其人犯罪無誤為必要，而於對其發生嫌疑時，即得謂為
    已發覺；但此項對犯人之嫌疑，仍須有確切之根據得為合理
    之可疑者，始足當之，若單純主觀上之懷疑，要不得謂已發
    生嫌疑。」最高法院72年臺上字第641 號判例要旨可資參照
    。本案被告因另犯施用毒品案件經發布通緝在案，執行逮捕
    員警甲○○於到場逮捕被告之前，已先透過電腦前科紀錄，
    瞭解被告之前曾有犯有槍砲彈藥刀械管制條例案件之前科，
    於本案查獲當日，甲○○與另名員警高柏生先在被告住處附
    近觀察地形地物、探訪附近鄰居被告之動向，在查訪過程中
    ，恰巧遇見被告住處之當地員警，其告知甲○○、高柏生被
    告可能藏有槍彈，甲○○、高柏生為免與被告發生槍戰，所
    以在屋外守著，等被告回住處後，再行入內執行通緝犯逮捕
    ，於被告買麵返回住處後，甲○○、高柏生進入屋內，準備
    開啟房間門進入房間，卻遭被告反抗，雙方在房門內外推擠
    ，警方推門開來，進入房內，甲○○即發現房門左手邊地上
    已有扣案之改造槍彈工具，甲○○控制住被告，詢問被告槍
    彈在哪裡，被告遂手比床上，於是在床上發現已分解之扣案
    槍枝等情，為證人甲○○於審判中證稱屬實，核與現場照片
    所示情形大致相符，被告亦供稱警員詢問槍枝何在時，其即
    手比床上，其將部分工具放在房門左手邊地上等情無誤，堪
    信甲○○所證應屬實情。被告雖另供稱其手比床上，警員掀
    開棉被才發現槍枝，另其電鑽、磨刀石等物是放在床下，非
    房門左手邊。惟依現場照片所示，房門左手邊地上確實有工
    具箱，裡面含有扣案之工具，被告當時被控制在工具後側靠
    近牆壁之地上，距離工具甚近，可見該房間空間甚小，足認
    甲○○所證進房門即得看見地上工具一節，確屬真實。且甲
    ○○於控制被告之時，即詢問被告槍枝何在，更可認甲○○
    應早已知悉被告藏有槍彈，而此訊息之來源，不可能是發覺
    地上有工具而突發奇想。又被告自白其改造槍彈之動機是為
    了向友人炫耀，在改造過程中，其曾經向朋友告知其擁有槍
    彈等情明確，由此觀之，當地員警循線知悉、懷疑被告持有
    槍彈，與情理相合，益徵甲○○證稱當地警員告以被告持有
    槍彈之事，當屬有據。不論被告使用之電鑽當時是置於床底
    下或與其他工具置放一處，均不妨礙員警發覺被告持有改造
    槍彈工具之事實。是由被告於警用電腦內之前科紀錄、員警
    逮捕被告前探訪被告可能持有槍彈之情資、員警在被告住處
    守候被告返家再行逮捕、員警進入被告房內被告推門抵抗、
    並員警入內即發現地上放有改造槍彈之工具等客觀情況綜合
    觀察，甲○○證述其於被告指出槍枝在床上前，即有確切之
    根據而合理懷疑被告持有槍彈之事，自屬可信。參酌前開判
    例意旨，警方已於被告指出槍彈所在之處前，即已發覺被告
    持有槍彈之犯罪嫌疑，是被告在警方之詢問下指出槍彈所在
    ，尚與自首之要件不合。辯護人指出當地警方既然已懷疑被
    告持有槍彈，且被告當時已經通緝，何以當地員警不逮捕被
    告，而任由甲○○前往逮捕，且甲○○與高柏生出具之職務
    報告，亦未提及詢問當地員警而知悉被告持有槍彈之事，質
    疑甲○○之證詞恐怕是編造而來，真實性堪慮。惟當地員警
    縱懷疑被告持有槍彈，卻未早在甲○○之前逮捕被告，相信
    原因甚多，包含當地員警非職司犯罪偵查之職務、或尚不知
    被告為通緝犯、或因尚佈線確認被告的確持有槍彈始聲請搜
    索票行動、或因礙於親朋舊故而不願面臨親自逮捕之尷尬等
    等均是，自不能以當地員警任由甲○○逮捕通緝犯取得績效
    ，即推定情資來自該員警一事乃甲○○編造故事。再者，甲
    ○○與高柏生之職務報告乃查獲被告持有槍彈之簡略說明，
    本屬傳聞，與證人在法庭透過交互詰問用以發現真實之細緻
    程度，實不能相提並論，自不能捨本逐末，以證人供出職務
    報告所未載明之細節，即認交互詰問所得之證據資料可信度
    低。是辯護人認甲○○證詞不真，被告於本案係自首犯罪之
    主張，當不可取。特此敘明。
三、本院審酌：被告犯後坦承犯行，態度良好，具有一定程度之
    悔意。被告為向友人炫耀其持有槍彈而改造具有殺傷力之槍
    彈，由其犯罪動機可認被告非只是出於好奇、對槍彈研究之
    興趣而犯本案，其尚具有擁槍自重之惡性。被告改造槍彈之
    手法僅係修磨槍管底座，裝填槍管入槍身，並裝填火藥入子
    彈內，相較於打模製造槍管、彈頭、彈殼、並車通槍管等行
    為，被告犯罪之情節尚非嚴重，且改造完成具有殺傷力之子
    彈為3 顆，數量非鉅，其於改造槍彈完成後2 、3 日，尚未
    攜帶槍彈外出試射即為警查獲，可認其犯罪所生之危害亦非
    嚴重。被告僅國小畢業，教育程度低，其過去平日靠在魚塭
    抓文蛤謀生，家庭及經濟狀況均屬不佳，及其他一切情狀，
    量處如主文所示之刑，罰金部分，並諭知易服勞役之折算標
    準。扣案之改造手槍1 支、及屬槍枝主要組成零件之槍管1
    支，均屬違禁物，依法宣告沒收之。另扣案之槍管3 支、火
    藥（重4.3 公克）、底火17顆、電鑽1 具、鑽頭8 支、鑽石
    磨棒3 支、尖頭銼刀1 支、磨刀石1 塊、調整式鉗夾及鉗子
    各1 支等物，均為被告所有，且為供被告改造槍彈或預備供
    被告改造槍彈所用之物，已據被告供述甚明，依法宣告沒收
    之。又扣案之彈簧4 條、斜口鉗1 支、彈殼35顆、彈殼3 顆
    等物，據被告所供，該等物品均未用於或準備用於改造槍彈
    ，除斜口鉗外，乃購買槍枝時一併購得，本院勘驗該等物品
    之外觀，認被告所供非虛，檢察官亦未進一步提出該等物品
    係供被告改造槍彈所用之證據資料，自難認上開扣案物與本
    案有關，爰不為沒收之諭知。
肆、應適用之法律：
    刑事訴訟法第299 條第1 項前段，槍砲彈藥刀械管制條例第
    8 條第1 項、第12條第1 項，刑法第11條前段、第55條、第
    47條第1項、第42條第3項、第38條第1項第1款、第2款。
中    華    民    國    97    年    12    月    30    日
                  刑事第五庭  審判長法  官  侯廷昌
                                    法  官  藍家偉
                                    法  官  王紹銘
以上正本證明與原本無異。
如不服本判決應於收受判決後10日內向本院提出上訴書狀，並應
敘述具體理由；其未敘述上訴理由者，應於上訴期間屆滿後20日
內向本院補提理由書（均須按他造當事人之人數附繕本）。「切
勿逕送上級法院」。
                                    書記官  李達成
中    華    民    國    97    年    12    月    30    日
附錄法條：
槍砲彈藥刀械管制條例第8條
未經許可，製造、販賣或運輸鋼筆槍、瓦斯槍、麻醉槍、獵槍、
空氣槍或第4 條第1 項第1 款所定其他可發射金屬或子彈具有殺
傷力之各式槍砲者，處無期徒刑或5 年以上有期徒刑，併科新臺
幣1 千萬元以下罰金。
未經許可，轉讓、出租或出借前項所列槍枝者，處 5 年以上有期
徒刑，併科新臺幣 1 千萬元以下罰金。
意圖供自己或他人犯罪之用，而犯前二項之罪者，處無期徒刑或
 7 年以上有期徒刑，併科新臺幣 1 千萬元以下罰金。
未經許可，持有、寄藏或意圖販賣而陳列第 1 項所列槍枝者，處
 3 年以上10年以下有期徒刑，併科新臺幣700 萬元以下罰金。
第 1 項至第 3 項之未遂犯罰之。
槍砲彈藥刀械管制條例第12條
未經許可，製造、販賣或運輸子彈者，處 1 年以上 7 年以下有
期徒刑，併科新台幣 500 萬元以下罰金。
未經許可，轉讓、出租或出借子彈者，處 6 月以上 5 年以下有
期徒刑，併科新台幣 300 萬元以下罰金。
意圖供自己或他人犯罪之用，而犯前二項之罪者，處 3 年以上
10 年以下有期徒刑，併科新台幣 700 萬元以下罰金。
未經許可，持有、寄藏或意圖販賣而陳列子彈者，處 5 年以下有
期徒刑，併科新台幣 300 萬元以下罰金。
第 1 項至第 3 項之未遂犯罰之。


司法院資訊處製作；財團法人民間司法改革基金會備份。
